【裁判字號】    88,訴,485
【裁判日期】    890306
【裁判案由】    損害賠償
【裁判全文】
臺灣新竹地方法院民事判決  八十八年度訴字第四八五號
    原      告  甲○○
    訴訟代理人  廖湖中律師
    被      告  乙○○      住.
右當事人間損害賠償事件，本院判決如左：
    主      文
被告應給付原告新台幣貳佰萬元，及自民國八十六年一月一日起至清償日止，按年息
百分之五計算之利息。
原告其餘之訴駁回。
訴訟費用由被告負擔三分之二，餘由原告負擔。
本判決於原告以新台幣陸拾柒萬元為被告供擔保後，得假執行。
原告其餘假執行之聲請駁回。
    事      實
甲、原告方面：
  一、聲明：被告應給付原告新台幣（下同）二百萬元，及自民國八十六年一月一日
      起至清償日止，按年息百分之五計算之利息；並陳明願供擔保聲請宣告假執行
      。
  二、陳述：
      原告於八十五年間委託被告代為處理訴外人王金笙積欠原告八百六十餘萬元之
      債務問題，詎訴外人王金笙交予被告用作清償之世華銀行支票二紙（票號分別
      為0000000號、0000000號，面額各為一百萬元），竟遭被告擅
      自存入自己與其配偶即另一被告丙○○（此部份已另行裁定駁回）之帳戶內，
      進而提領花用，又王金笙另交付抵債、價值一百萬元之車號ＬＯ－五二五五、
      白色ＢＭＷ自用小客車，亦遭被告擅自過戶至丙○○名下。被告上開所為顯係
      侵占、背信，爰依侵權行為之關係請求被告賠償三百萬元，並自八十六年一月
      一日起至清償日止加計法定遲延利息，另引用刑事判決認定之事實。
  三、對被告抗辯所為之陳述：
      被告雖曾歸還一百萬元，然與前揭訴外人王金笙所交付償債之支票無關，該一
      百萬元係原告向另一訴外人蕭盛國告貸後借予被告者。
  四、證據：提出債務承擔保證書影本一份為證，並引用其於刑事案件中所提之證物
      。
乙、被告方面：
    被告未於最後言詞辯論期日到場，然據其前所為之聲明、陳述則略以：
  一、聲明：駁回原告之訴。
  二、陳述：
      否認有何背信、侵占行為，辯稱支票票款二百萬元係原告答應支付之酬金。
丙、本院依職權調閱台灣高等法院八十八年度上易字第三九二八號刑事卷宗（內含本
    院八十七年度易字第八三八號刑事案卷、台灣新竹地方法院檢察署八十七年度偵
    字第一三一八號偵查案卷）。
    理      由
壹、程序方面：
    本件被告經合法通知，未於言詞辯論期日到場，核無民事訴訟法第三百八十六條
    各款所列情形，爰依原告聲請，由其一造辯論而為判決。
貳、得心證之理由：
  一、原告勝訴部分：
  （一）按法院為判決時，應斟酌全辯論意及調查證據之結果，依自由心證判斷事實
        之真偽，民事訴訟法第二百二十二條第一項前段定有明文。而刑事訴訟判決
        所認定之事實，固非當然有拘束民訴訟判決之效力，但民事法院調查刑事訴
        訟原有之證據，而斟酌其結果以判斷事實之真偽，並於判決內記明其得心證
        之理由，即非法所不許，最高法院四九年臺上字第九二九號著有判例可資參
        照。本件原告主張其於八十五年間，委託被告代為處理訴外人王金笙積欠其
        八百六十餘萬元之債務問題，詎王金笙交予被告用作清償之世華銀行支票二
        紙（票號分別為0000000號、0000000號，面額各為一百萬元
        ），竟遭被告擅自存入自己與其丙○○之帳戶內，進而提領花用，顯係侵占
        等事實，業據提出債務承擔保證書影本一份為證，並經本院依職權調閱台灣
        高等法院八十八年度上易字第三九二八號刑事卷宗（內含本院八十七年度易
        字第八三八號刑事案卷、台灣新竹地方法院檢察署八十七年度偵字第一三一
        八號偵查案卷）查核屬實，被告此部份侵占犯行亦經判處有期徒刑五月確定
        ，堪信為真正。被告雖否認有何侵占行為，並辯稱二百萬元票款係酬金云云
        ，然查：
      (1)被告於前開刑案中對於接受原告之委託代為處理王金笙之債務，嗣王金笙於
        八十五年十二月二十八日立具「債務承擔保證書」，承諾以其所有房地乙筆
        計價六百萬元、車號ＬＯ－五二五五號ＢＭＷ汽車乙部計價一百萬元，及簽
        發系爭二張世華銀行支票各一百萬元交付以為清償，被告分別於八十五年十
        二月三十一日及同年月二十八日，將系爭二紙支票存入自己及另一被告丙○
        ○之銀行、郵局帳戶內，進而提領花用等情均坦認在卷。
      (2)被告所稱酬金一節為原告所堅詞否認，且被告於八十七年三月三十一日檢察
        官初訊時係辯稱：支票係王某給予之謝金；嗣於八十七年四月二十三日檢察
        官複訊時，被告於甲○○到庭後，即改口辯稱：我當時是有向甲○○說我經
        濟情況不好，先給我用好不好；而於八十七年六月二十三日本院刑庭調查中
        ，被告又改稱伊存入二百萬當時是把這些錢當酬金云云，足徵被告所辯前後
        不一。
      (3)又兩造約定酬金之時點究竟為何，被告八十八年三月十一日在本院刑庭係辯
        稱於王金笙立具「債務承擔保證書」前一個月，但證人陳銘基於同日經隔離
        訊問，則證稱係於王金笙立具「債務承擔保證書」前三、四個月，證人陳銘
        基與被告所陳顯有出入，遽難採信。
      (3)另證人陳群松於八十八年四月一日在本院刑案中雖證稱，伊記得被告拿一張
        二百萬的支票交給原告，當天晚上原告又將支票交給被告，後來支票被被告
        撕成二半，撕掉後又黏回去了云云，惟查系爭支票是面額一百萬元二張，證
        人陳群松所證與事實不合，顯非實情，況被告又未能舉出其他證據足資證明
        伊與甲○○間確有高達二百萬元報酬金之約定，是被告此部分所辯，顯不足
        採信。
      (4)至被告於前揭刑案復辯稱事後已將一百萬元返還原告，並提出郵政國內匯款
        請購單一紙附卷資為佐證，惟原告主張該一百萬元係其向訴外人蕭盛國告貸
        後借予被告者，乃另一借貸關係，與系爭票款無涉。查原告主張其曾向訴外
        人蕭國盛告貸一百萬元，業經蕭國盛於台灣高等法院證述詳明，又參酌被告
        於台灣新竹地方法院檢察署亦供稱其自原告處曾拿一百萬元現金（見該署八
        十七年偵字第一三一八號卷第十七頁），堪認被告所指返還一百萬元，應係
        償此欠債。
      (5)綜上，原告此部分主張之事實，堪信為真正，被告上開所辯，均不足採。
  （二）按因故意或過失，不法侵害他人之權利者，負損害賠償責任，民法第一百八
        十四條第一項前段定有明文規定。從而，原告依侵權行為之法律關係，請求
        被告賠償二百萬元，及自民國八十六年一月一日起至清償日止，按年息百分
        之五計算之利息，即為正當，應予准許。
  二、原告敗訴部分：
  （一）原告另主張訴外人王金笙交付抵債、價值一百萬元之車號ＬＯ－五二五五、
        白色ＢＭＷ自用小客車，亦遭被告擅自過戶至其妻丙○○名下，涉嫌背信，
        致其遭受一百萬元損害等情。經查：
      (1)檢察官此部份起訴意旨無非以：被告受託為原告處理債務問題，訴外人王金
        笙立具之「債務承擔保證書」亦承諾提供前開自用小客車計價一百萬元以為
        清償，然因王金笙業已將該車持向訴外人陳文俊典當，被告明知該車係王金
        笙將提供與原告作為抵債之用，竟意圖為自己不法之利益，未經原告同意，
        即違背其任務，於八十六年三月二十五日以六十萬元及原告贈與之車號ＪＲ
        －二九六六號裕隆自用小客車乙部估價二十萬元，合計八十萬元之低價向當
        舖買回據為己有，致前開王金笙積欠原告之債務未履行清償，而使原告利益
        受損。
      (2)惟前述「債務承擔保證書」固載明人王金笙承諾提供前開自用小客車乙部計
        價一百萬元予原告以為清償，然據王金笙於本院刑案中證稱：「．．．ＢＭ
        Ｗ車這部分是本來要抵一百萬元給他（指原告），但他要現金，我就去當舖
        ，當了八十萬，二十萬我自己留著，六十萬給他，三十萬當面現金給他，另
        三十萬開票，後來也兌現了，那部分本來說車子值一百萬，我欠他八十萬，
        他要給我二十萬，我車給他，但後來車去當舖了，沒辦法給他，但後來有向
        人借八十萬的票還他了．．．。」（見本院八十七年度易字第八三八號卷第
        三十六頁），足見系爭車輛已由訴外人王金笙以再折合現金方式償還原告，
        該車輛事實已不屬於「債務承擔保證書」內所載之抵償品，原告自不得再主
        張任何權利。而被告以八十萬元（包括一輛舊車折抵二十萬元）代價向當舖
        贖回系爭車輛，迭經被告供明，此與原告之債權無涉，足認被告就此部分並
        無違背任務之可言。
  （二）此外，原告復未舉證以實其說，被告此部份之侵權行為應屬不能證明，是原
        告請求被告賠償一百萬元及法定利息一節，於法無據，應予駁回。
、綜上所述，原告基於侵權行為之法律關係，請求被告賠償二百萬元及自八十六年
    一月一日起至清償日止，按年息百分之五計算之利息，為有理由，應予准許，逾
    此部分之請求，則乏依據，應予駁回。
肆、假執行之宣告：
    原告陳明願供擔保，聲請宣告假執行，經核原告勝訴部分，合於法律規定，爰酌
    定相當之擔保金額宣告之；至原告敗訴部分，其假執行之聲請，因訴之駁回而失
    所附麗，應併予駁回。
伍、據上論結，本件原告之訴為一部有理由，一部無理由，依民事訴訟法第七十九條
    但書、第三百九十條第二項，判決如主文。
中      華      民      國    八十九    年      三      月      六      日
                                  臺灣新竹地方法院民事第一庭
~B法      官
右為正本係照原本作成。
如對本判決上訴，須於判決送達後廿日內向本院提出上訴狀。
~B法院書記官  葉玉珠
中      華      民      國    八十九    年      三      月      六      日


司法院資訊處製作；財團法人民間司法改革基金會備份。
